臺灣臺北地方法院民事判決　　　　　　　94年度訴字第6370號
原　　　　告　國泰人壽保險股份有限公司
法 定 代理人　丙○○
訴 訟 代理人　乙○○
被　　　　告　丁○○
兼訴訟代理人　甲○○
上列當事人間請求清償借款等事件，本院於中華民國94年12月15
日言詞辯論終結，判決如下：
    主      文
被告應連帶給付原告新臺幣捌拾萬陸仟肆佰捌拾玖元，及自民
國九十一年五月二十三日起至清償日止，按年息百分之七點二計
算之利息；並自民國九十一年六月二十四日起至清償日止，在六
個月內給付者，按上開利率百分之十，超過六個月者，按上開利
率百分之二十加付違約金。
訴訟費用連帶由被告負擔。
    事實及理由
一原告主張：被告石剛漢於民國89年5月3日，以被告丁○○為連
  帶保證人，向原告借用新臺幣（下同）5,300,000元，前2年約
  定利息按年息百分之七點二計算，2 年後按原告同種類貸款未
  優待利率計算，清償期為109 年5月3日；並約定分期攤還本金
  、利息，若一期未繳，視為全部到期；且約定逾期清償在六個
  月以內者，按上開利率百分之十，超過六個月者，按上開利率
  百分之二十計付違約金。詎甲○○自90年3月3日起，即未依約
  清償，依前述約定借款視為到期，嗣經原告聲請拍賣抵押物受
  償後，甲○○尚欠原告如主文第一項所示之本金、利息、違約
  金。爰分別依消費借貸和連帶保證之法律關係，請求被告連帶
  給付如主文第一項所示之本金、利息、違約金等語。並聲明：
  如主文第一項所示。
二被告則以：石剛漢固以丁○○為連帶保證人，向原告借貸前開
  借款，清償期、約定利息、違約金如前所述，惟系爭借款於視
  為到期，原告拍賣抵押物受償後，系爭借款已全部清償，甲○
  ○已無積欠原告債務，原告自不得請求被告償還債務云云，資
  為抗辯。並聲明：原告之訴駁回。
三兩造不爭執之事實
(一)石剛漢於89年5月3日，以被告丁○○為連帶保證人，向原告借
  用5,300,000 元，清償期、約定利息、違約金如前所述，且甲
  ○○自90年3月3日起，即未依約清償，該借款已視為到期，為
  兩造所不爭執，有借據、約定書、清償明細在卷可稽。
(二)原告曾聲請本院以90年度執字第26044 號強制執行事件，拍賣
  系爭借款之抵押物受償，依分配表所載，原告曾受償部分本金
  ，及計算至91年5月22日止之利息、違約金，共4,884,163元，
  不足額為836,489 元，為兩造所不爭執，有該分配表在卷足憑
  ，亦經本院調閱該卷宗，查閱屬實。
四得心證之理由：
  本件兩造所爭執之處，應在於被告是否已清償系爭借款？
  查原告聲請本院以90年度執字第26044 號強制執行事件，拍賣
  系爭借款之抵押物受償，依分配表所載，原告曾受償部分本金
  ，及計算至91年5月22日止之利息、違約金，共4,884,163元，
  不足額為836,489 元，已如前述，而甲○○辯稱伊已全部清償
  系爭借款云云，為原告所否認，自應由甲○○舉證證明之，但
  甲○○就此完全未提出任何證據以供本院審酌，故甲○○辯稱
  伊已全部清償系爭借款云云，顯不足取。
五按借用人應於約定期限內，返還與借用物種類、品質、數量相
  同之物；民法第478 條前段定有明文。本件甲○○於系爭借款
  因未依約繳納分期款視為到期後，依首揭民法第478 條前段之
  規定，自應負擔返還借款之責任。末按，保證債務之所謂連帶
  ，係指保證人與主債務人負同一債務，對於債權人各負全部給
  付之責任者而言，此就民法第272條第1項規定連帶債務文義參
  照觀之甚明（最高法院45年度台上字第1426號判例要旨參照）
  。本件丁○○擔任吳漢剛之連帶保證人，依前述說明自應與甲
  ○○就前揭債務連帶負擔給付責任。從而，原告依消費借貸和
  連帶保證之法律關係，僅請求被告連帶給付如主文第一項所示
  之本金、利息、違約金，為有理由，應予准許。
六本件事證已臻明確，兩造其餘主張、陳述及所提證據，與本院
  前揭判斷不生影響，毋庸再予審酌，併此敘明。
七訴訟費用負擔之依據：民事訴訟法第85條第2項。
中　　華　　民　　國　　94　　年　　12　　月　　29　　日
　　　　　　　　　　民事第六庭法　　　官  姜悌文
以上正本係照原本作成
如對本判決上訴，須於判決送達後20日內向本院提出上訴狀，並
依上訴利益繳納上訴費。
中　　華　　民　　國　　94　　年　　12　　月　　30　　日
                              法院書記官　蔡炎暾
